【裁判字號】    90,上訴,1435
【裁判日期】    900629
【裁判案由】    懲治盜匪條例
【裁判全文】
臺灣高等法院刑事判決                            九十年度上訴字第一四三五號
    上  訴  人
    即  被  告    丙○○
    指定辯護人    本院甲○辯護人
右上訴人因懲治盜匪條例案件，不服臺灣新竹地方法院八十九年度訴字第五六三號，
中華民國九十年三月二十九日第一審判決（起訴案號：臺灣新竹地方法院檢察署八十
九年度偵字第三二八○號）提起上訴，本院判決如左：
    主  文
原判決撤銷。
丙○○共同意圖為自己不法所有，以強暴致使不能抗拒而取他人之物，處有期徒刑肆
年。
盜匪所得之財物變得之新台幣捌仟元，應抵償被害人欣成電訊有限公司。
    事  實
一、丙○○與劉玉文（另案審理）二人為男女朋友，竟共同意圖為自己不法所有，基
    於犯意之聯絡與行為之分擔，於民國八十九年三月二十七日下午四時四十五分許
    ，由劉玉文駕駛車號ＣＮ─一八七０號自用小客車搭載丙○○，至新竹縣湖口鄉
    ○○街六十號欣成電訊有限公司（下稱欣成公司）前，由丙○○攜帶其所有之瓦
    斯噴霧器一個下車進入欣成電訊，劉玉文則留在車內等候接應，丙○○進入欣成
    電訊後即向店員乙○○佯稱欲購買摩拖羅拉廠牌、型號ＬＦ二０００之行動電話
    ，請乙○○為其介紹，乙○○隨即取出上開型號之行動電話一具，並向丙○○介
    紹該行動電話之價格及功能，二人談妥價錢後乙○○轉身準備拿行動電話配件時
    ，丙○○先向乙○○表示要用借的，乙○○立刻表示不行，詎丙○○竟以拿出其
    預藏之前開瓦斯噴霧器一個，旋以該噴霧器內之化學氣體朝乙○○之臉部噴射，
    使乙○○之眼、鼻立刻感到灼熱、刺痛等不適，並自主性地蹲下搓揉，喪失抵抗
    能力而不能抗拒，丙○○即趁機強行取走擺放在櫃檯上之該具行動電話，立即向
    外逃跑，坐上在欣成公司門外負責接應之劉玉文所駕駛之上開自小客車後一同逃
    逸，劉玉文並隨即到桃園縣中壢市變賣該具行動電話，得款新台幣（下同）八千
    元。嗣經乙○○恢復後，立刻追出記下車號，報警在同年四月十日下午六時許，
    在新竹市○○街、食品路口處，查獲劉玉文而得悉上情。
二、案經新竹縣警察局竹北分局報告臺灣新竹地方法院檢察署檢察官偵查起訴。
    理  由
一、被告丙○○於本院調查時，屢經合法傳喚無正當理由，均不到庭，惟於本院審理
    時，則到庭坦承確曾於右開時、地以瓦斯噴霧器為工具，強取乙○○所保管之行
    動電話一具之事實，然辯稱：伊係遭誣告，伊前於警訊、偵查及原審法院所為之
    供述實係當時為幫劉玉文脫罪云云。
二、經查：
（一）、被告丙○○與證人劉玉文二人係如何事先謀議向欣成公司下手後，再由被告
        進入欣成電訊內執行計畫，證人劉玉文則在外駕車等候接應等情，業據同案
        共犯劉玉文於警訊及偵訊時陳述綦詳，而被告如何以預藏之瓦斯噴霧器直朝
        被害人乙○○臉部噴射，強取店內櫃檯上被害人乙○○拿出供其選購之摩拖
        羅拉廠牌、型號ＬＦ二０００之行動電話一具、並立刻衝出店外坐上車號Ｃ
        Ｎ─一七八０號自用小客車之事實，亦據被害人乙○○於警訊及在臺灣新竹
        地方法院八十九年度訴字第五九八號共同被告劉玉文涉犯強盜案件指陳綦詳
        ，有上開臺灣新竹地方法院八十九年度訴字第五九八號案件九十年三月十三
        日訊問筆錄一份在卷可佐（見原審卷第五十頁至第五十六頁）；又同案被告
        劉玉文於原審法院審理時亦供稱：該具行動電話在事後已由其拿到桃園縣中
        壢市某當舖典當得款八千元等語在卷（見原審卷八十九年七月二十日訊問筆
        錄），被告自白之部分核與事實相符，其強取上開欣成公司所有之行動電話
        一具之事實應堪認定。
（二）、再者，本件告丙○○係於偵查中經檢察官命被告與同案被告劉玉文當庭對質
        後，同案被告劉玉文仍堅執前詞，被告始向檢察官坦承其確有參與本件犯行
        （見偵查卷第二十九、三十頁，八十九年七月二十日偵訊筆錄），可見同案
        被告劉玉文於警訊及偵訊時陳述被告涉案所言非虛；嗣同案被告劉玉文於原
        審審理時，雖翻異前詞，否認事先知情，被告丙○○則將責任攬在自己身上
        ，嗣經原審法院隔離訊問結果，同案被告劉玉文結供稱：我們當日出門就只
        是為了去欣成公司，丙○○進去後我就一直留在車上等她等語（見原審卷九
        十年三月十五日第二至四頁審理筆錄），亦與被告所供同案被告劉玉文只是
        出門找朋友時順道載伊去買行動電話之詞大相逕庭；衡情，同案被告劉玉文
        應係於事後已因另案被起訴涉犯多件強盜案（見臺灣新竹地方法院八十九年
        訴字第五九八號）而畏罪情虛，被告丙○○為迴護同案被告劉玉文而於原審
        法院始更異前詞供稱獨自犯案，應可斷言，否則既係被告強盜所得之行動電
        話，何須交由同案被告劉玉文銷贓並朋分財物？足證被告丙○○與同案被告
        劉玉文二人間，就本件犯行顯有犯意之聯絡與行為之分擔之共同正犯關係。
        事證明確，被告丙○○之犯行洵堪認定。
二、按以瓦斯噴霧器內之化學氣體，朝向人之臉部噴射，經其口、鼻吸入後，立即會
    使人之眼睛流淚不止、無法睜開、流鼻嚏、咳嗽，喉嚨並有刺痛及灼熱感等不自
    主之生理現象，此經被害人乙○○陳明在卷，足見客觀上該方法顯已足使人陷於
    不能抵拒之地步，此可再從市面上商家販售此種噴霧器時，均以廣告強調其能供
    以防暴防身用等公眾周知之事實，得以證之，且經原審法院訊問被告丙○○，其
    亦供稱此瓦斯噴霧器是其平日準備供防身之用，足見被告主觀上亦預知該瓦斯噴
    霧器朝人之臉部噴射後，具有足使人喪失抵抗能力之效能，被告以此方法，故意
    使被害人陷於不能抗拒而喪失注意、照顧自己財物能力之境地，並趁此時機強取
    被害人之財物，顯與單純趁他人未注意之際而竊取財物或趁人不及防備而搶奪其
    財物之情形截然有別。按現行懲治盜匪條例，係經立法程序於四十六年六月五日
    修正公布施行，將第八條「依特種刑事案件訴訟條例審理」及第十條「施行期間
    定為一年，必要時得以命令延長」之規定予以刪除，原第九條改為第八條，第十
    一條改為第九條。經查考刪除第十條有關限時法規定之立法本意，係為期遏止盜
    風，改善治安，認本條例第一條至第七條及原第九條（修正後為第八條）均仍有
    施行之必要，因將本條例由限時法改為經久施行之常態性刑事特別法，並重新調
    整條次，形式上雖稱「修正」，實質上，已具重新全部立法性質，故本條例修正
    前雖有數次命令延長已逾期，惟仍非可認為已經失效（最高法院八十八年台上字
    第四三六五號判決可資參照）。核被告丙○○所為，係犯懲治盜匪條例第五條第
    一項第一款之盜匪罪。被告丙○○與同案被告劉玉文二人間就上開犯行，有犯意
    之聯絡與行為之分擔，均為共同正犯。原審以被告不思以正當工作換取錢財，竟
    以強暴方法強取他人之財物，犯罪後復時而坦承、時而否認，顯然不知悔悟等一
    切情狀，量處有期徒刑七年十月，固非無見。惟被告丙○○與同案被告劉玉文係
    男女朋友關係，因一時失慮而罹犯此案，且所得財物甚少，衡情其犯罪情狀堪以
憫恕，堪認情輕法重，科以法定最低刑猶嫌過重，爰依刑法第五十九條之規定減
    輕其刑，被告上訴否認犯罪，雖無可採，惟原判決既有可議，自應由本院予以撤
    銷改判。爰審酌被告前述犯罪之動機，犯罪情節，所得財物價值尚屬輕微等一切
    情狀，量處如主文第二項所示之刑。
三、至於被告所有，供其犯罪所用之瓦斯噴霧器一個因未扣案，經被告丟棄，業據其
    陳明在卷，為免日後執行之困難，爰不予宣告沒收；又被告與共同被告劉玉文因
    犯罪所得之財物即上開行動電話一具變賣所得之八千元，應依懲治盜匪條例第七
    條第二項之規定，抵償被害人欣成公司。
據上論斷，應依刑事訴訟法第三百六十九條第一項前段、第三百六十四條、第二百九
十九條第一項前段，懲治盜匪條例第五條第一項第一款、第七條第二項、第八條，刑
法第二十八條、第五十九條，判決如主文。
本案經檢察官郭啟東到庭執行職務。
中      華      民      國     九十     年      六      月    二十九    日
                              臺灣高等法院刑事第二十一庭
                                  審判長法  官  葉  騰  瑞
                                        法  官  黃  國  忠
                            法  官  江  國  華
右正本證明與原本無異。
如不服本判決應於收受送達後十日內向本院提出上訴書狀，其未敘述上訴之理由者並
得於提起上訴後十日內向本院補提理由書（均須按他造當事人之人數附繕本）。
                                        書記官  吳  碧  玲
中      華      民      國    九十    年      七    月        三        日
附錄：本案論罪科刑法條全文
懲治盜匪條例第五條第一項第一款
有左列行為之一者，處無期徒刑或七年以上有期徒刑：
一、意圖為自己或第三人不法所有，以強暴、脅迫、藥劑、催眠術或他法，致使不能
    抗拒，而取他人之物或使其交付者。


司法院資訊處製作；財團法人民間司法改革基金會備份。
